【裁判字號】    95,台上,3740
【裁判日期】    950713
【裁判案由】    違反毒品危害防制條例
【裁判全文】
最高法院刑事判決            九十五年度台上字第三七四０號
    上  訴  人  甲○○
                        224巷3號（另案在監執行中）
    選任辯護人  吳玲華律師
上列上訴人因違反毒品危害防制條例案件，不服台灣高等法院中
華民國九十五年四月六日第二審更審判決（九十四年度重上更(三)
字第一九三號，起訴案號：台灣桃園地方法院檢察署九十年度偵
字第一三三八二號），提起上訴，本院判決如下：
    主  文
上訴駁回。
    理  由
按刑事訴訟法第三百七十七條規定：上訴於第三審法院，非以判
決違背法令為理由，不得為之。是提起第三審上訴，應以原判決
違背法令為理由，係屬法定要件。如果上訴理由狀並未依據卷內
訴訟資料，具體指摘原判決不適用何種法則或如何適用不當，或
所指摘原判決違法情事，顯與法律規定得為第三審上訴理由之違
法情形，不相適合時，均應認其上訴為違背法律上之程式，予以
駁回。本件原判決認定上訴人甲○○意圖營利，基於販賣第一級
毒品海洛因（下稱海洛因）、第二級毒品安非他命（下稱安非他
命）之犯意，於民國九十年八月八日前某日在不詳地點，向不詳
之成年男子，以不詳價格及每台兩約新台幣（下同）一萬餘元價
格，販入數量不詳之海洛因及約七台兩重之安非他命後，隨即將
上開毒品攜至向友人張偉麟借用，由張偉麟承租之基隆市○○路
一八五巷九十五號四樓住處房間內，取出部分海洛因與他物混合
研磨成粉，以待秤量、分裝；並將上開安非他命秤量、分裝成重
量不等數小包，再裝入一大包塑膠袋內，藏放於其所有九Ｎ－○
二八八號小客車上，伺機售賣牟利。嗣因范揚貴於同年八月八日
中午十二時三十分許，在桃園縣八德市○○路聯福巷七十四弄四
之一號住處，為警查獲持有海洛因九包、安非他命二包，向警方
提供販毒者之資料，遂在警方授意下，撥打電話予上訴人，佯稱
欲購買一台兩價格約十萬元之海洛因，上訴人應允後，雙方約定
在范揚貴上開住處交易，上訴人隨即將販入之海洛因，摻入他物
混合研磨成粉，經秤量約一台兩重後，裝成一包隨身攜帶，搭乘
友人張偉麟所駕駛小客車，依約前往范揚貴住處準備交易，於同
日十六時三十分許，為在場埋伏守候員警當場逮獲，扣得上訴人
隨身攜帶供販賣所用之海洛因一包（淨重三十五點六一公克，包
裝重零點九公克）。上訴人及張偉麟乃帶同警方於同日二十一時
許，前往張偉麟基隆市租住處搜索，扣得上訴人欲供販賣所用之
海洛因一大瓶（淨重七十二點四公克，包裝重一二五點二六公克
，因海洛因成分量微，白色粉末定量分析無法檢出海洛因純度值
）、含海洛因殘渣之研磨機二台、塑膠袋七個、含海洛因及安非
他命殘渣之研磨器皿及分裝工具一組、含安非他命殘渣之塑膠袋
二個，以及電子秤、磅秤各一台等物。同日警方另於上訴人停放
於張偉麟上開租住處前之九Ｎ－○二八八號小客車內，起獲安非
他命一大包（內含十二小包，合計總毛重二六一公克，總淨重二
五六點二公克，十二個空分裝袋總重四點八公克）等情。因而撤
銷第一審關於上訴人部分之不當判決，改判論處其販賣第一級毒
品罪刑。已綜核全部卷證資料，詳加斟酌論斷，敘明其所憑之證
據及認定之理由，而以上訴人否認犯罪所持之辯解為不足採，予
以指駁綦詳，俱有卷存之證據資料可資覆按。從形式上觀察，並
無判決違背法令之情形存在。按刑法上所謂販賣行為，不以販入
後復行賣出為必要，只要以營利為目的，而有販入或賣出二者其
一之行為，即足構成，雖未及賣出，仍屬販賣既遂。從而如意圖
營利而販入毒品後，第一次售賣與他人之行為，固可認係接續原
先販入之犯意而為，不論其行為既遂或未遂，即應認基於單一犯
意之接續行為，而僅成立一個販賣毒品既遂罪。上訴人售賣海洛
因予范揚貴之行為，縱令范揚貴並無真正購買毒品之真意，其售
出毒品之行為，僅止於未遂階段，惟因其於販入毒品之初，即具
有營利之意圖而成立販賣既遂罪，其後第一次售出毒品予范揚貴
之行為，係接續原先販入之犯意而為，原判決論以販賣第一級毒
品既遂罪，其適用法則並無不當。而原判決引用「肅清煙毒條例
」第五條第一項之法條，係參照本院九十一年度台上字第七六三
號之判決，說明販賣毒品罪之構成要件，並非以「肅清煙毒條例
」第五條第一項為本件論罪科刑之法條，上訴人認原判決適用法
條錯誤，要屬誤解。又查證據之取捨及證據之證明力如何，均屬
事實審法院得自由裁量、判斷之職權，苟其此項裁量、判斷，並
不悖乎通常一般之人日常生活經驗之定則或論理法則，又於判決
內論敘其何以作此判斷之心證理由者，即不得任意指摘其為違法
，據為提起第三審上訴之合法理由。而共同被告及證人之陳述有
部分前後不符，或相互間有所歧異時，究竟何者為可採，法院仍
得本其自由心證予以斟酌。原判決論處上訴人共同連續販賣第一
級毒品罪刑，係綜合上訴人之部分自白，證人張偉麟、范揚貴、
林貝嵐、南建平、徐光華之證詞，扣押筆錄、扣押物品清單、勘
驗筆錄、法務部調查局鑑定通知書、內政部警政署刑事警察局鑑
驗通知書暨扣案之海洛因、安非他命、研磨機、研磨器皿、分裝
工具、塑膠袋等直接、間接證據，本於推理作用，為認定犯罪事
實之基礎。其中關於上訴人販賣毒品有無營利之意圖？其警詢之
供詞是否出於自由意志？證人張偉麟、范揚貴之證詞是否真實？
警方搜索上訴人向張偉麟借用，由張偉麟承租住處及上訴人所有
九Ｎ－○二八八號小客車是否合法？其搜獲之證物究為何人所有
？有無證據能力？此乃原審取捨證據及證據證明力判斷職權之問
題，其所為判斷，亦無悖乎一般經驗法則，仍不得指為違法。另
查刑之量定，係實體法上賦予法院得為自由裁量之事項，倘其未
逾越法律所規定之範圍，又未明顯違背正義，即不得任意指摘為
違法，以為第三審上訴之理由；又刑事審判上之共同被告，係為
訴訟經濟等原因，由檢察官合併或追加起訴，或由法院合併審判
所形成，其間各別被告及犯罪事實仍獨立存在，故科刑時仍應審
酌刑法第五十七條所列情狀，為各被告量刑輕重之標準，並非必
須科以同一之刑。原判決審酌上訴人因施用毒品，缺乏經濟來源
，乃意圖營利，販入毒品，伺機售賣，牟取差價圖利，於第一次
售賣前，即遭查獲，未實際得利，惡性並非深重，犯罪情節尚屬
輕微，對社會治安之危害並非鉅大，衡以毒品危害防制條例第四
條第一項法定本刑為死刑、無期徒刑，觀諸其犯罪情狀，倘科以
法定最低度刑，仍嫌過重，在客觀上非不可憫恕，爰依刑法第五
十九條之規定，酌量減輕其刑。並審酌其素行、犯罪動機、目的
、犯後態度等一切情狀，量處有期徒刑十一年，此與同案被告江
世雄之犯罪情節並非相同，自無科以較輕之刑之理。原判決業已
依據全案卷證資料，詳敘其量刑之理由，此乃原審審判職權之合
法行使，並未逾越法律所規定之範圍或濫用其權限，自不得指為
違法。上訴意旨置原判決上開明確論斷於不顧，對原審取捨證據
及證據證明力判斷之審判職權行使，任憑己見，或就同一證據資
料為相異之評價，或就不影響於判決本旨事項再為事實上之爭辯
，均與法律規定得為第三審上訴理由之違法情形，不相適合，其
上訴為違背法律上之程式，應予駁回。
據上論結，應依刑事訴訟法第三百九十五條前段，判決如主文。
中    華    民    國  九十五  年    七    月   十三   日
                      最高法院刑事第二庭
                          審判長法官  紀  俊  乾
                                法官  黃  正  興
                                法官  陳  東  誥
                                法官  劉  介  民
                                法官  郭  毓  洲
      本件正本證明與原本無異
                                      書  記  官
中    華    民    國  九十五  年    七    月   十七   日
                                                   m


司法院資訊處製作；財團法人民間司法改革基金會備份。
